臺灣臺北地方法院刑事判決　　　　　　　100年度訴字第377號
公　訴　人　臺灣臺北地方法院檢察署檢察官
被　　　告　何瑀潔
上列被告因偽造文書等案件，經檢察官提起公訴（100 年度偵字
第2770號），院經被告就被訴事實為有罪之陳述，由本院合議庭
裁定進行簡式審判程序，判決如下：
    主  文
何瑀潔意圖為自己不法之所有，而侵占離本人所持有之物，科罰
金新臺幣伍佰元，如易服勞役，以新臺幣壹仟元折算壹日。又其
餘所犯如附表主文欄之罪，各處如附表主文欄所示之刑。有期徒
刑部分，應執行有期徒刑陸月，如易科罰金，以新臺幣壹仟元折
算壹日，簽單上偽造之「梁金釵」署押枚均沒收。緩刑年，
緩刑期間付保護管束，並應向指定之公益團體、地方自治團體或
社區提供陸拾小時之義務勞務。
    事  實
一、何瑀潔：
  (一)於民國100 年1 月12日下午1 時30分許，在新北市三重區○
    ○○路口「全家便利商店」內，明知梁金釵之華南商業銀行
    悠遊信用卡1 張（下稱華南銀行信用卡，卡號0000-0000-00
    00-0000 ，該信用卡原係梁金釵於同日消費後所遺失之物）
    ，拾起後，竟意圖為自己不法之所有，侵占據為己有。
  (二)復利用前開華南銀行信用卡具悠遊卡電子錢包功能，於特約
    商店內購物時，餘額限度內不需核對持卡人身分、逾越餘額
    限度亦可自動由信用卡餘額中加值，無庸支付現金、簽名，
    竟基於為自己不法所有之接續意圖，於如附表編號1 所示時
    間，至統一超商南亞門市，持前開華南銀行信用卡購買煙品
    、飲料，導致華南銀行、統一超商陷於錯誤，而接續加值9
    次、每次500 元之金額（加值時間分別為：100 年1 月12日
    下午1 時50分、56分、57分、及1 月13日凌晨零時1 分、2
    分、4 分），並接受消費，交付商品（詳如附表編號1 所示
    ）。
  (三)再另意圖為自己不法之所有，而基於行使偽造私文書及詐欺
    取財之故意，於附表編號2 所示之時間，在MO MOCO 服飾店
    （陶子實業有限公司，設於臺北市中山區○○○路321 號）
    ，於選定商品後，提示前開華南銀行信用卡予職員簡佳靖，
    主張其係真正持卡人「梁金釵」，並接續在簽帳單之顧客簽
    名欄位偽造「梁金釵」之署押，而偽造不實之簽帳單私文書
    ，再將前開信用卡、簽帳單交予店方人員而行使之，由不知
    情之店員收執核對，致使如附表所示特約商店職員陷於錯誤
    ，誤以為係合法之信用卡領用人，允予簽帳消費而詐得交付
    其所購之商品，足以生損害於梁金釵、特約商店及華南商業
    銀行對於信用卡管理之正確性。
  (四)後竟食髓知味，再意圖為自己不法之所有，於附表編號3 所
    示之時間，在摩沙皮鞋店（設臺北市中山區○○○路405 號
    ），於選定商品後，提示前開華南銀行信用卡予職員，主張
    為真正持卡人「梁金釵」，職員隨即至刷卡機處欲取得授權
    。幸電腦顯示警示、無法授權，致使店員未陷於錯誤、亦未
    交付商品而不遂。另華南商業銀行職員王仁霖亦於同日查得
    電腦警示消費異常、聯絡真正持卡人梁金釵後，始循線查悉
    上情。
二、案經臺北市政府警察局中山分局報告臺灣臺北地方法院檢察
    署檢察官偵查後起訴，並經本院裁定進行簡式審判程序。
    理  由
一、訊據被告就於前揭時地拾得被害人梁金釵所有之華南銀行信
    用卡後，即持於附表所示之時間、地點刷卡購物，並於附表
    編號2 所示之時、地，偽造「梁金釵」之署名，行使該偽造
    「梁金釵」信用卡簽單予店員等事實，於本院調查、審理時
    均自白不諱（見本院100年4月25日筆錄），且：
  (一)有證人即被害人梁金釵、證人即momoco服飾店員工簡家靖、
    證人即華南銀行行員王仁霖之證述等附卷可佐；
  (二)復有華南商業銀行100 年2 月15日個行營字第10002034號函
    及附件消費明細表、簽帳單（見偵卷第75-80 頁）、陶子實
    業有限公司－林森店消費明細表（見偵卷第55頁）、中國信
    託MOMOCO林森店簽帳單影本（見偵卷第77-79）在卷可稽；
  (三)此外有自願搜索同意書、扣押筆錄、扣押物品目錄表、扣押
    物品收據（見偵卷第44-48 ）贓物認領保管單（見偵卷第58
    頁）、貨品指認照片（見偵卷第57頁）等在卷，是依上開證
    人指述內容及卷附之各項文書、證物等補強證據已足資擔保
    被告於本院調查、審理中所為之上開任意性自白之真實性，
    按據刑事訴訟法第156 條之規定，自得據被告前開任意性自
    白及各該補強證據，採信被告任意、真實之自白，認本件事
    證明確，被告犯行洵堪認定，應予依法論科。
二、悠遊聯名卡係悠遊卡股份有限公司與銀行合作發行之晶片信
    用卡，該卡片功能包含信用卡、及悠遊卡二種功能，持卡人
    除得享有一般信用卡額度內刷卡簽帳購物功能外，另基於悠
    遊卡功能即憑悠遊卡內儲值之金錢價值，於結帳付款時，持
    卡輕觸讀卡機上有悠遊卡標誌的感應區，即可感應扣款，等
    同現金而直接於特約商店內支付商品、服務對價；而於悠遊
    卡之部分餘額不足以支付當次消費或低於一定金額時，發卡
    銀行即由原持卡人信用卡可授權額度中撥付、而自動加值
    500 元至悠遊卡內，持卡人無需為任何請求加值之意思表示
    、或於交易中進行簽名確認（免簽單），故該自動加值就發
    卡銀行言，等同持卡人為500 元金額刷卡消費、僅無需簽名
    矣。是核被告事實(一)之行為係犯刑法第337 條之侵占遺失物
    罪，事實(二)之行為即係犯刑法第339 條第1 項之詐欺取財罪
    ，事實(三)之行為則係犯刑法第216 條、第210 行使偽造私文
    書、及刑法第339 條第1 項之詐欺取財罪，事實(四)之行為則
    係犯刑法第339 條第3 項、第1 項之詐欺取財未遂罪。被告
    在事實(二)使用9 次自動加值、及事實(三)、(四)數次請求授權購
    物之行為，雖均係分別數行為，然各該於同一時地或密切接
    近之時地實施侵害之法益，各行為之獨立性極為薄弱，依一
    般社會健全觀念難以強行分離，主觀上當然有自始至終在各
    階段中接續為之意思，認各個舉動不過為犯罪行為之一部份
    、數個階段，不過係行為接續而完成整個犯罪，顯基於單一
    犯意接續所為，侵害單一法益，應包括於一行為予以評價，
    為接續犯，應分別論以一罪。被告事實(三)在信用卡簽帳單上
    偽造署押之行為，為偽造私文書之部分行為，而偽造私文書
    低度行為，為行使偽造私文書之高度行為所吸收，均不另論
    罪。被告事實(三)所犯上開詐欺取財罪、行使偽造私文書罪，
    係以一行為而觸犯數罪名，為想像競合犯，應依刑法第55條
    規定，從一重之行使偽造私文書罪處斷。被告事實(四)已著手
    於犯罪行為之實行而不遂，為未遂犯，應依刑法第25條第2
    項之規定，減輕其刑。被告所犯上開事實(一)侵占遺失物罪、
    事實(二)詐欺取財罪、事實(三)行使偽造私文書罪、事實(四)詐欺
    取財未遂罪四罪，犯意個別，行為互殊，應分論併罰。另因
    以拾得之金融卡至自動提款機提款者，原屬刑法第339 條之
    2 之罪，不得依刑法第339 條之普通詐欺罪論處，又因刑法
    第339 條之2 之罪並未處罰未遂犯，故以此方法提款因故（
    如無正確密碼）未提得現金者，屬該罪不罰之未遂犯，亦不
    得論以刑法第339 條第3 項、第1 項之詐欺取財未遂罪（參
    見卷附最高法院90年度台上字第3704號判決），是該附表編
    號4 之行為（即原起訴書附表18所載）本屬不罰之未遂犯，
    且經公訴蒞庭檢察官當庭說明該部分並非起訴之範圍，僅為
    詳述查獲之經過必須所為之陳述，非屬本院裁判之範圍（見
    本院100 年4 月25日準備程序筆錄第1 、2 頁）等情明確，
    是本院就該部分即不另審理、亦不為無罪諭知，附此陳明。
    爰審酌被告年紀尚輕，且領有重大傷病卡（見偵卷第10頁）
    ，於事發後亦與被害人達成和解，賠償被害人損失，並衡量
    其餘之犯罪動機、目的、犯罪時所受之刺激、犯罪之手段、
    犯人之生活狀況、品行、智識程度、犯人與被害人平日之關
    係、犯罪所生之危險或損害、犯罪後之態度等一切情狀，分
    別判處如主文所示之刑，並諭知易科罰金之折算標準，並就
    有期徒刑之部分合併定其應執行之刑，以示懲儆。至前開簽
    帳單已交付特約商店轉收單銀行，上開物品均非屬被告所有
    ，故不予沒收；惟其上附表編號2 所示主文欄內偽造之「梁
    金釵」署押，仍應依刑法第219 條規定宣告沒收。至未扣案
    之信用卡業經被告供稱在100 年1 月中旬已經丟棄在租屋處
    公共垃圾桶內等語在卷，故亦不予宣告沒收。末被告前未曾
    因故意犯罪受有期徒刑以上刑之宣告，此有臺灣高等法院被
    告前案紀錄表在卷可按，被告經此偵審程序，應已知所警惕
    ，信無再犯之虞，因認被告所受刑之宣告，以暫不執行為適
    當，刑法第74條第1 項第1 款規定，併予宣告緩刑3 年，以
    啟自新。惟為導正被告有所偏差之行為，認應命被告應分別
    指定之公益團體、地方自治團體或社區提供60小時之義務勞
    務，用以體察正當生活價值與服務社會。又被告應執行刑法
    第74條第2 項第5 款所定事項（即上述義務勞務），故依刑
    法第93條第1 項第2 款規定，諭知應於緩刑期間付保護管束
    。
據上論斷，應依刑事訴訟法第273 條之1 、第299 條第1 項前段
，刑法第216 條、第210 條、第337 條、第339 條第1 項、第3
項、第25條第2 項、第55條、第74條第1 項第1 款、第2 項第5
款、第93條第1 項第2 款、第219 條，判決如主文。
本案經檢察官劉俊良到庭執行職務
中    華    民    國   100    年    4     月    29    日
                  刑事第二十庭  法  官  郭惠玲
以上正本證明與原本無異。
如不服本判決，應於判決送達後10日內向本院提出上訴狀（應抄
附繕本）。告訴人或被害人如對於本判決不服者，應具備理由請
求檢察官上訴，其上訴期間之計算係以檢察官收受判決正本之日
期為準。
                                書記官  江虹儀
中    華    民    國   100    年    4     月    29    日
附錄本案論罪科刑法條全文：
中華民國刑法第210條（偽造變造私文書罪）
偽造、變造私文書，足以生損害於公眾或他人者，處5 年以下有
期徒刑。
中華民國刑法第216條（行使偽造變造或登載不實之文書罪）
行使第210 條至第215 條之文書者，依偽造、變造文書或登載不
實事項或使登載不實事項之規定處斷。
中華民國刑法第337條（侵占遺失物罪）
意圖為自己或第三人不法之所有，而侵占遺失物、漂流物或其他
離本人所持有之物者，處5 百元以下罰金。
中華民國刑法第339條（普通詐欺罪）
意圖為自己或第三人不法之所有，以詐術使人將本人或第三人之
物交付者，處5 年以下有期徒刑、拘役或科或併科1 千元以下罰
金。
以前項方法得財產上不法之利益或使第三人得之者，亦同。
前二項之未遂犯罰之。
附表：
┌──┬────────┬────────┬────┬────────────┐
│編號│刷卡時間        │商店、地址      │刷卡金額│主文                    │
│    │                │（購買物品）    │        │                        │
├──┼────────┼────────┼────┼────────────┤
│1   │99年1 月12日下午│統一超商幸亞門市│450元   │意圖為自己不法之所有，以│
│    │1 時50分許      │新北市三重區溪尾├────┤詐術使人將第三人之物交付│
│    │                │街29號          │450元   │，處有期徒刑月，如易科│
│    │                │（飲料及菸品）  ├────┤罰金，以新臺幣壹仟元折算│
│    │                │                │450元   │壹日。                  │
│    │                │                ├────┤                        │
│    │                │                │150元   │                        │
│    ├────────┤                ├────┤                        │
│    │同日下午1時56分 │                │107元   │                        │
│    ├────────┤                ├────┤                        │
│    │同日下午1時57分 │                │550元   │                        │
│    │                │                ├────┤                        │
│    │                │                │750元   │                        │
│    ├────────┤                ├────┤                        │
│    │同日下午1時59分 │                │13元    │                        │
│    ├────────┤                ├────┤                        │
│    │99年1 月13日凌晨│                │375元   │                        │
│    │1 時1 分        │                │        │                        │
│    ├────────┤                ├────┤                        │
│    │同日凌晨1時2分  │                │375元   │                        │
│    ├────────┤                ├────┤                        │
│    │同日凌晨1時4分  │                │750元   │                        │
│    ├────────┤                ├────┤                        │
│    │同日凌晨1時5分  │                │64元    │                        │
│    ├────────┤                ├────┤                        │
│    │同日凌晨1時10分 │                │40元    │                        │
├──┼────────┼────────┼────┼────────────┤
│2   │99年1 月13日凌晨│MOMOCO服飾店（設│2,144元 │行使偽造私文書，足以生損│
│    │1 時41分        │：臺北市中山區林│        │害於他人，處有期徒刑月│
│    ├────────┤森北路321 號）  ├────┤，如易科罰金，以新臺幣壹│
│    │同日凌晨2時9分  │（黑色高跟鞋1 雙│10,032元│仟元折算壹日。簽單上偽造│
│    ├────────┤、白色長外套、紅├────┤之「梁金釵」署押枚均沒│
│    │同日凌晨2時14分 │色洋裝各1件、白 │7,824元 │收。                    │
│    │                │色高跟鞋1 雙）  │        │                        │
│    │                │                │        │                        │
├──┼────────┼────────┼────┼────────────┤
│3   │99年1 月13日凌晨│摩沙皮鞋店      │9,000元 │意圖為自己不法之所有，以│
│    │2 時44分        │設臺北市中山區林│        │詐術使人將第三人之物交付│
│    ├────────┤森北路405 號    ├────┤未遂，處有期徒刑月，如│
│    │同日凌晨2時46分 │（交易均失敗）  │3,000元 │易科罰金，以新臺幣壹仟元│
│    ├────────┤                ├────┤折算壹日。              │
│    │同日凌晨2時48分 │                │9,000元 │                        │
├──┼────────┼────────┼────┼────────────┤
│4   │99年1 月13日上午│統一超商幸亞門市│2萬元   │無                      │
│    │10時21分        │新北市三重區溪尾│（起訴書│                        │
│    │                │街29號ATM 提款（│誤載為20│                        │
│    │                │惟因密碼不正確而│萬元）  │                        │
│    │                │未提領）        │        │                        │
└──┴────────┴────────┴────┴────────────┘